【裁判字號】    98,上易,746
【裁判日期】    980617
【裁判案由】    詐欺
【裁判全文】
臺灣高等法院臺中分院刑事判決         98年度上易字第746號
上  訴  人
即  被  告  丙○○
上列上訴人因詐欺案件，不服臺灣南投地方法院98年度易字第5
號中華民國98年2月23日第一審判決（起訴案號：臺灣南投地方
法院檢察署97年度調偵字第22號），提起上訴，本院判決如下：
    主  文
上訴駁回。
    事  實
一、丙○○前於民國93年間因公共危險罪，經法院判處有期徒刑
    3月確定，於94年11月16日易科罰金執行完畢。仍不知悔改
    ，明知無償還債務之資力，竟意圖為自己不法之所有，於96
    年10月2日，在臺中縣大里市某工地內，向乙○○借新台幣
    （下同）9萬元，佯簽同額本票（票號WG00000000、到期日
    96年11月13日）乙紙，故意將發票人身分證號碼「Ｚ0000000
    00號」錯誤記載為「Ｚ000000000號」，發票地「南投市○○
    ○路351號」錯誤記載為「南投市○○○路391號」，將該紙本
    票交予乙○○以資取信，致乙○○陷於錯誤，誤信丙○○有
    還款能力，而於同日簽發面額9萬元之支票（票號FA0000000
    號、付款人太平市農會，發票日96年11月15 日）交予丙○
    ○提示兌現。
二、丙○○又於96年11月22日，意圖為自己不法所有，在臺中縣
    大里市某工地內，明知所持有之廖俊卿所簽發面額25萬元之
    支票（票號CN0000000號、付款人彰化商業銀行草屯分行，
    發票日期97年1月30日），係無法兌現之人頭支票，竟仍於
    該紙支票上背書後交予乙○○，誆稱欲以該支票兌現後之金
    額清償先前之9萬元借款，就其差額中之13萬元要求乙○○
    先以現金補足，其餘3萬元俟支票承兌後再補足，致乙○○
    陷於錯誤，誤信丙○○所交付之支票可兌現，遂交付13萬元
    予丙○○。嗣乙○○於上揭支票屆期後提示未獲兌現，遍尋
    丙○○無著，始悉受騙。
三、案經乙○○訴請臺灣南投地方法院檢察署檢察官偵查起訴。
    理  由
一、按當事人、代理人或辯護人於法院調查證據時，對被告以外
    之人於審判外之陳述，未於言詞辯論終結前聲明異議，視為
    同意以被告以外之人於審判外之陳述作為證據，法院審酌該
    言詞陳述作成時之情況，認為適當者，亦得為證據，刑事訴
    訟法第159條之5第2項定有明文。查本判決所援引之下列其
    他證據，被告丙○○於本案辯論終結前均未爭執無證據能力
    ，且各該證據又查無不法取得之情形，本院審酌各該證據作
    成時之情況，認為亦適合做為本案之證據，依上開刑事訴訟
    法之規定，應有證據能力，合先敘明。
二、訊據上訴人即被告丙○○（下稱被告）固坦承其先後於上揭
    時地簽發本票持向告訴人乙○○借款9萬元，及持案外人廖
    俊卿名義之支票再向告訴人乙○○調得13萬元之事實不諱，
    惟矢口否認有何詐欺犯行，辯稱：伊與乙○○係朋友，伊先
    前借款9萬元因無能力償還，才又拿工程客票交予乙○○，
    然伊不知該紙支票無法兌現，伊並非蓄意要詐騙云云。然查
    ，上揭事實，業據被告於原審準備程序及審理中坦承不諱，
    其明確供稱：「我現在要承認犯罪，當時我在96年10月初經
    濟狀況手頭就比較緊，才需要拿票去兌現現金，那時候我也
    沒有辦法確定是否可以在票據的到期日拿到錢去清償，票據
    上所載的身分證號碼、地址是我自己故意寫錯的，我那時候
    的住址是南投市○○○路351號，當時地址就是我故意寫錯
    。我大約是在96年10月2日向乙○○借9萬元，乙○○就開了
    太平市農會的支票（號碼：F A0000000、面額9萬元支票）
    ，我也確實有去兌現，領了9萬元。後來我在96年11月22日
    又拿發票人廖俊卿的支票交給乙○○，當時我也知道該票並
    沒有辦法兌現，是人頭支票，該支票是1個叫做謝東文的人
    交給我的，但是我並不知道該人的年籍資料，而乙○○當時
    也確實有13萬元的現金給我，我完全不認識廖俊卿這個人。
    後來乙○○有因為支票沒有辦法兌現來找我，但是我確實有
    避不見面的情形，所以後來乙○○才會去報警」、「我承認
    犯罪，我第1次交給乙○○9萬元本票是在台中縣大里市某工
    地內，第2次交給乙○○25萬元的支票也是在同一個地點，
    我與乙○○之間是客戶的關係，而我欠他的錢目前也都還沒
    有還」等語（原審卷第12-13頁、19頁），核與證人即告訴
    人乙○○於偵查中之指訴情節相符，並有告訴人乙○○所簽
    發面額9萬元之支票（票號FA0000000號、付款人太平市農會
    ，發票日期96年11月15日）存根、被告所簽發面額9萬元之
    本票（票號WG00000000、到期日96年11月13日）、案外人廖
    俊卿所簽發票面金額25萬元之支票（票號CN0000000號、付
    款人彰化商業銀行草屯分行，發票日期97年1月30日）正背
    面、臺灣票據交換所退票理由單、被告所寫向告訴人取得13
    萬元之借據（以上均影本）在卷足稽，而被告持交告訴人之
    上開面額25萬元之支票，其發票人廖俊卿自97年1月21日至
    97年3月10日止退票共計88張，退票金額共計2146萬0300元
    ，有案外人廖俊卿之第二類票據信用資料查覆單可憑（97年
    他字卷第249號第8-11頁）。被告於原審之自白核與事證相
    符，堪以採認，其於本院審理中所辯無非翻異飾卸之詞，不
    足採信，事證明確，其犯行洵堪認定。
三、核被告就上揭犯罪事實一、二所為，均係犯刑法第339條第1
    項之詐欺取財罪。所犯上開2罪，係各別起意，應予分論併
    罰。被告前於93年間因公共危險罪，經法院判處有期徒刑3
    月確定，於94年11月16日易科罰金執行完畢，有臺灣高等法
    院被告前案紀錄表1份附卷可參，其於有期徒刑執行完畢後5
    年內，故意再犯本件有期徒刑以上之二罪，均為累犯，應各
    依刑法第47條第1項之規定加重其刑。原審以被告犯行事證
    明確，適用刑法第339條第1項、第47條第1項、第41條第1項
    前段、第51條第5款，刑法施行法第1條之1第1項、第2項前
    段規定，並審酌被告之素行、明知無償還債務能力，仍前後
    2次向告訴人詐欺取財，詐得款項計22萬元（9萬元+13萬元
    =22萬元），迄今尚未償還，及於原審坦承犯行等一切情狀
    ，分別量處被告有期徒刑三月及四月，並定應執行刑為有期
    徒刑六月，及諭知易科罰金之折算摽準，核其認事用法均無
    不當，量刑亦屬妥適，被告否認犯行執詞上訴，洵非有據，
    其上訴為無理由，應予駁回。
據上論結，應依刑事訴訟法第368條，判決如主文。
本案經檢察官甲○○到庭執行職務。
中    華    民    國    98    年    6     月    17    日
            刑事第十庭    審判長法  官  林  照  明
                                法  官  郭  瑞  祥
                                法  官  林  欽  章
以上正本證明與原本無異。
不得上訴。
                                書記官  卓  佳  儀
中    華    民    國    98    年    6     月    19    日
附錄論罪科刑法條：
刑法第339條第1項
意圖為自己或第三人不法之所有，以詐術使人將本人或第三人之
物交付者，處5年以下有期徒刑、拘役或科或併科1千元以下罰金
。


司法院資訊處製作；財團法人民間司法改革基金會備份。
